【裁判字號】    98,台上,5928
【裁判日期】    981015
【裁判案由】    違反毒品危害防制條例
【裁判全文】
最高法院刑事判決            九十八年度台上字第五九二八號
上  訴  人  甲○○
                    號（另案在台灣台中監獄執行中）
選任辯護人  陳益軒律師
上列上訴人因違反毒品危害防制條例案件，不服台灣高等法院台
中分院中華民國九十八年八月五日第二審更審判決（九十八年度
上重更(二)字第九號，起訴案號：台灣彰化地方法院檢察署九十六
年度偵字第一六四九、四八六七號），提起上訴，本院判決如下
：
    主  文
原判決撤銷，發回台灣高等法院台中分院。
    理  由
本件原判決認定上訴人甲○○有其事實欄所載之犯行，因而撤銷
第一審關於上訴人販賣第一級毒品部分之判決（第一審係依集合
犯論以包括一罪），改判論處上訴人販賣第一級毒品十罪（均累
犯）罪刑，固非無見。
惟查：(一)、科刑之判決書，須將認定之事實於事實欄內詳為記載
，然後於理由內說明其所憑之依據及認定之理由，使事實與理由
兩相一致，方為適法；倘事實之記載與理由之敘述不相符合，即
屬理由矛盾，其判決為當然違背法令。原判決事實欄係認定：「
甲○○……基於販賣第一級毒品海洛因以營利之犯意，先於民國
九十六年二月一日前之不詳時間、地點，向真實姓名年籍不詳、
綽號『張仔』之男子購入海洛因……再以……門號000000
0000號……及……門號0000000000號……行動電
話機具，作為聯絡交易事宜之工具，與購買海洛因之賴俊豪議定
交易之時間、地點、價量等重要事項後，再由甲○○依約前往約
定地點交付毒品，並收取價金。其各次交易之時間、地點、價量
、販賣所得、聯絡販賣事宜之電話門號等情，均詳如（其）附表
一編號1至10所示，共計十次……」等情，其附表一編號1至10並
記載該十次海洛因交易之地點均為「彰化縣大村鄉大橋村過溝三
巷五十三號賴俊豪住處」，但理由內則引用證人賴俊豪於偵查中
所陳：「（《與上訴人》約定交易地點？）家裡或是在『彰化』
，地點不一定……」等語，資為論罪之部分證據（見原判決第七
頁第十六行至第十八行）。關於上訴人販賣海洛因予賴俊豪十次
之地點，究均在賴俊豪之大村鄉住處抑有部分係在彰化市，事實
之記載與理由之敘述，不盡一致，自嫌理由矛盾。(二)、刑事訴訟
法第一百五十九條之二規定，被告以外之人於檢察事務官、司法
警察官或司法警察調查中所為之陳述，與審判中不符時，其先前
之陳述具有較可信之特別情況，且為證明犯罪事實存否所必要者
，得為證據。係指被告以外之人於審判中，以證人身分依法定程
序到場具結陳述，並接受被告之詰問，而其陳述與先前在檢察事
務官、司法警察官或司法警察調查中所為之陳述不符時，為前提
要件。倘證人於檢察事務官、司法警察官或司法警察調查中所為
之陳述，與審判中結證之情形相符時，即應直接採用審判中之陳
述作為證據，不得再引用其於檢察事務官、司法警察官或司法警
察調查中所為之陳述採為證據。原判決理由僅籠統說明證人賴俊
豪於警詢中之陳述，雖屬被告以外之人於審判外之陳述，但其於
第一審已到庭具結作證，行交互詰問，所為之證述部分與其於警
詢之陳述相符，部分則不相吻合云云（見原判決第四頁第五行至
第十一行），但對賴俊豪於第一審中具結後所為陳述，究竟何部
分與其在警詢時之陳述相符或不符，則未詳加論述，致難作為判
斷其於警詢時之陳述有無證據能力之依據，已有未當。且原判決
既謂賴俊豪於警詢時之陳述有部分與其嗣於第一審中結證之情形
相符，即應直接採用其於第一審中之陳述作為證據，不得再引用
其於警詢時所為之陳述採為證據，乃原判決誤以賴俊豪於警詢時
之陳述已具備可信之特別情狀，認有證據能力，並採為斷罪之部
分基礎（見原判決第四頁第七行至第九行、第六頁第十五行至第
七頁第八行），亦難認為適法。(三)、犯毒品危害防制條例第四條
第一項之販賣第一級毒品罪者，同條例第十九條第一項固規定，
其供犯罪所用或因犯罪所得之財物均沒收之，如全部或一部不能
沒收時，追徵其價額或以其財產抵償之，但不及於供犯罪預備之
物在內。倘係供犯罪預備之物，以屬犯罪行為人者為限，得依刑
法第三十八條第一項第二款規定諭知沒收。原判決理由既說明扣
案上訴人所有之塑膠空夾鍊袋二十二個，係供其各次販賣海洛因
犯行之用，但尚未經使用（見原判決第十三頁第十九行至第二十
二行），如果無誤，原審逕依毒品危害防制條例第十九條第一項
規定諭知沒收（見原判決第二十一頁末三行至第二十二頁第一行
），於法並難謂合。(四)、原判決係以賴俊豪已陳稱其係先撥打門
號0000000000號及0000000000號行動電話
與上訴人聯絡，如聯繫上，再向上訴人購買海洛因等語，參照卷
附前開二門號行動電話通聯紀錄所顯示之通聯時間，據謂賴俊豪
係於如其附表一編號1 至10所示之時間，亦即於九十六年二月一
日、二日、四日至十一日各日某時，分別利用前開二門號行動電
話與上訴人聯絡後，前後向上訴人購得海洛因共十次（見原判決
第十二頁第九行至第十四行）。然依卷內筆錄所載，賴俊豪於警
詢時係證稱：「（你向甲○○多久購買一次第一級毒品海洛因？
計購買幾次？）不一定，如聯絡上再向他購買第一級毒品海洛因
……」（見偵字第一六四九號卷第一一三頁反面），嗣於第一審
又稱：「（你有於九十六年二月間，撥打被告《指上訴人，下同
》的行動電話？）詳細時間我記不得」、「（最後一次與被告聯
絡是何時？）我忘記了」、「（你有常常找被告？）有的，當時
是『阿模』向被告介紹我家葡萄很好吃，所以我們有電話聯絡」
（見第一審卷第一三三頁反面、第一三四頁）。倘若無訛，依其
上開供述，其係間隔多久打行動電話向上訴人購買海洛因一次，
並不一定，打電話與上訴人聯絡亦非全為購買海洛因。又依卷附
前開二門號行動電話自九十六年二月一日起至同年月十一日止之
通聯紀錄所示，賴俊豪自陳用以與上訴人聯絡之門號00000
0000號及0000000000號電話，在九十六年二月一
日、二日、四日至十一日，與上訴人所持用門號0000000
000號及0000000000號行動電話間雖均有聯絡，但
其聯絡次數，在九十六年二月一日有十五次，同年月二日有六次
，同年月四日有三次，同年月五日有三次，同年月六日有八次，
同年月七日有一次，同年月八日有七次，同年月九日有一次，同
年月十日有八次，同年月十一日十四時許上訴人為警查獲前有六
次，且於同年月十一日上訴人為警查獲前，當日門號00000
0000號電話二次撥打予門號0000000000號行動電
話之通話時間各僅一秒，門號000000000號及0000
000000號電話各二次撥打予門號0000000000號
行動電話之通話時間則均為零秒（見同上偵查卷第七十二頁至第
九十五頁）。如果不虛，則賴俊豪於九十六年二月一日、二日、
四日、五日、六日、八日、十日，既均以持用之門號00000
0000號及0000000000號電話與上訴人持用之門號
0000000000號及0000000000號行動電話間
有多次之聯絡紀錄，則各該次之聯絡是否均為購買海洛因而非有
他事？如是，原判決何以僅認定賴俊豪於前開日期各僅向上訴人
購買海洛因一次？又賴俊豪與上訴人所使用之前開電話於同年月
十一日上訴人為警查獲前，彼此間之通話時間既僅一秒或為零秒
，則其等當日是否已以電話聯絡上？賴俊豪於偵查時陳稱其於九
十六年二月七日曾打電話聯繫卻找不到上訴人等語（見同上偵查
卷第一二一頁），是否屬實？能否遽認賴俊豪於該二日已向上訴
人購得海洛因？另前開九十六年二月九日之該次電話聯絡究有何
證據足認賴俊豪確係為購買海洛因而撥打？即仍值深入研求。實
情為何？關乎上訴人有無如原判決附表一所示之十次販賣海洛因
犯行，於其利益顯有重大關係，自應詳予調查釐清，乃原審未予
根究明白，並於理由內為必要之說明，遽行判決，自嫌速斷而難
昭折服。上訴意旨指摘原判決不當，非無理由。又原判決上開違
背法令，影響於事實之確定，本院無可據以自為判決，仍應將原
判決撤銷，發回原審法院更為審判。原判決理由說明不另為無罪
諭知部分，基於審判不可分原則，併予發回。另依原判決事實欄
之記載，其附表二編號4所示諾基亞（NOKIA）廠牌行動電話之SI
M 卡門號，應為0000000000號，該編號之「扣案物品
名稱及數量」欄誤植為0000000000號，案經發回後，
宜注意更正，附此說明。
據上論結，應依刑事訴訟法第三百九十七條、第四百零一條，判
決如主文。
中    華    民    國  九十八  年    十    月   十五   日
                      最高法院刑事第六庭
                          審判長法官  謝  俊  雄
                                法官  陳  世  雄
                                法官  魏  新  和
                                法官  吳  信  銘
                                法官  徐  文  亮
      本件正本證明與原本無異
                                      書  記  官
中    華    民    國  九十八  年    十    月   二十   日
                                                      Q


司法院資訊處製作；財團法人民間司法改革基金會備份。
